臺灣新竹地方法院刑事判決
110年度訴字第341號
公訴檢察官  臺灣新竹地方檢察署檢察官
被      告  杜竑霖


選任辯護人  陳湘如律師（法扶律師）
上列被告因違反槍砲彈藥刀械管制條例等案件，經檢察官提起公
訴（110年度偵字第154號），本院判決如下：
    主    文
杜竑霖犯非法持有非制式手槍罪，處有期徒刑參年柒月，併科罰
金新臺幣玖萬元，如易服勞役，以新臺幣參仟元折算壹日。
扣案之非制式手槍壹枝（槍枝管制編號○○○○○○○○○○號，含彈匣壹
個）沒收。
杜竑霖被訴毀損罪嫌部分，公訴不受理。
    犯罪事實
杜竑霖明知非制式手槍、具有殺傷力之子彈屬違禁物，不得非法
持有，竟基於持有非制式手槍、子彈之犯意，於民國109年12月1
7日前某不詳時間，透過不詳管道同時取得由仿手槍外型製造，
組裝已貫通之金屬槍管而成，具有殺傷力之非制式手槍1枝（槍
枝管制編號0000000000號，含彈匣1個，下稱上開槍枝）及具有
殺傷力之子彈1枚（已擊發）而持有。
嗣於109年12月17日晚間10時許，其因與配偶爭吵，心情不佳，
乃自其新竹市○○區○○路000號2樓住處，攜帶上開槍枝及子彈駕駛
車牌號碼000-0000號自用小客車（下稱上開汽車；登記在杜竑霖
父親杜進登名下）外出，並於同日晚間11時48分許，至新竹市○
區○○路0號國軍新竹地區醫院前，持上開槍枝朝對面上空方向開
槍發射子彈，致子彈飛越馬路，由下而上穿入高嘯威新竹市北區
武陵路12樓住處（地址詳卷）之玻璃窗、窗簾及天花板（毀損部
分經高嘯威撤回告訴，另為不受理判決），高嘯威立即報警，由
警起獲現場遺留之彈殼1枚，並調閱監視器發現杜竑霖涉嫌重大
，由檢察官開立拘票拘提，杜竑霖亦於109年12月18日投案並提
出上開槍枝供扣案。
    理    由
壹、證據能力：
一、按被告以外之人（包括證人、鑑定人、告訴人、被害人及共
    同被告等）於審判外之陳述，雖不符刑事訴訟法第159條之1
    至之4等4條之規定，而經當事人於審判程序同意作為證據，
    法院審酌該言詞或書面陳述作成時之情況，認為適當者，亦
    得為證據，同法第159條之5第1項定有明文。查本案下列所
    引用之被告杜竑霖以外之人於審判外之陳述，因被告及辯護
    人於準備程序時均表示同意有證據能力【見110年度訴字第3
    41號卷（下稱本院卷）第56頁】，復本院認其作成情形並無
    不當，經審酌後認為前開審判外之陳述得為證據。
二、另本院以下所引用之非供述證據，均查無事證足認有違背法
    定程序或經偽造、變造所取得等證據排除之情事，復經本院
    依刑事訴訟法第164條、第165條踐行物證、書證之調查程序
    ，況公訴人及被告、辯護人對此部分之證據能力亦均不爭執
    ，是堪認均有證據能力。
貳、實體部分：
一、上開犯罪事實，業據被告於警詢、偵查、審理時坦承不諱【
    見110年度偵字第154號卷（下稱偵字卷）第6頁至第7頁背面
    、第84頁至第85頁背面，本院卷第54頁、第100頁至第101頁
    、第109頁至第110頁】，核與證人高嘯威、杜進登於警詢時
    之證述【見109年度他字第4191號卷（下稱他字卷）第5頁至
    第5頁背面，偵字卷第23頁至第23頁背面】大致相符，並有
    警員偵查報告、新竹市警察局第一分局扣押筆錄、扣押物品
    目錄表、上開槍枝照片、高嘯威住處及現場採證照片、監視
    器錄影畫面翻拍照片、上開汽車車輛詳細資料報表、內政部
    警政署刑事警察局110年3月23日鑑定書在卷可稽（見偵字卷
    第10頁至第11頁背面、第12頁、第20頁至第20頁背面、第33
    頁至第45頁、第91頁，他字卷第2頁至第4頁、第20頁至第30
    頁、第31頁至第50頁、第52頁），及上開槍枝扣案可佐，足
    認被告自白核與事實相符，堪以採信。
二、而被告持有之子彈雖已經被告擊發，然輔以高嘯威住處現場
    之蒐證結果，已足認定具有殺傷力。蓋槍砲彈藥刀械管制條
    例關於子彈殺傷力之定義，實務上係以在最具威力的適當距
    離，以彈丸可穿入人體皮肉層之動能為基準，而彈丸單位面
    積動能達20焦耳/平方公分時，即足以穿入人體皮肉層，可
    認定為有殺傷力。觀之卷附蒐證照片（見他字卷第31頁至第
    50頁），高嘯威住處位於12樓，子彈猶能輕易貫穿客廳玻璃
    、窗簾及天花板，該子彈之動能當亦足以穿入人體之皮肉層
    ，而對人體構成傷害，上開子彈顯亦具有殺傷力無訛。
三、另就上開槍枝、子彈之來源，被告於警詢、偵查及本院審理
    時雖供稱：上開槍枝係於3、4年前，自己在網路上以新臺幣
    5萬元購買、組裝，子彈是一起買的，係透過物流送達，其
    沒有賣家的年籍資料，現在也無法聯繫，網頁也找不到了等
    語（見偵字卷第7頁、第84頁背面，本院卷第54頁至第55頁
    ），起訴書之犯罪事實欄中也係記載被告係透過拍賣網站購
    入者等語，然此部分除僅有被告之自白外，並無其他證據可
    佐，是否為真，尚難認定，惟此並不影響於被告本案非法持
    有上開槍枝、子彈之犯罪事實，爰予以更正如前。
四、從而，被告本案犯行事證明確，應予依法論科。
五、論罪科刑：
　㈠核被告所為，係犯槍砲彈藥刀械管制條例第7條第4項之非法
    持有非制式手槍罪、同條例第12條第4項之非法持有子彈罪
    。
　㈡被告持有上開槍枝、子彈之行為，係以一行為同時觸犯數罪
    名，為想像競合犯，應依刑法第55條前段規定，從一重之非
    法持有非制式手槍罪處斷。
　㈢起訴書犯罪事實中雖認被告持有之子彈因已擊發，無法鑑驗
    殺傷力之有無等語，惟自客觀情節觀之，該顆子彈實可認為
    具有殺傷力，已經本院論述如前，並經本院於審理時告知被
    告此部分亦可能構成犯罪，而無礙於被告之防禦權，且經檢
    察官於審理時補充論述後，被告也表示對於構成持有子彈罪
    嫌部分沒有意見等語（見本院卷第110頁），是起訴犯罪事
    實記載有誤，應予更正。
　㈣減刑部分：
　1.據員警偵查報告，本案係高嘯威報案後，員警即前往現場勘
    查並調閱監視器，於發現上開汽車駕駛涉有重嫌後，除查閱
    汽車車籍所有人查得為杜進登外，並再繼續調閱沿路監視器
    ，發現駕駛曾於案發前之晚間11時31分許在新竹市○區○○路0
    段00號下車，且為年輕人，員警繼而研判被告涉嫌可能性較
    大，因而報請檢察官偵辦並開立拘票（見他字卷第2頁至第4
    頁），佐以被告於審理時亦表示：本案係警察先去其家說要
    找其，當時其不在家，其回家後父親才跟其說，並叫其去警
    局投案等語（見本院卷第100頁至第101頁），可知於被告前
    往警局投案之前，員警對於被告為本案行為人乙節，早已有
    合理之懷疑，被告嗣後再自白犯罪，當與自首之構成要件不
    符。
　2.惟按犯罪之情狀顯可憫恕，認科以最低刑度仍嫌過重者，得
    酌量減輕其刑，刑法第59條定有明文，所謂「顯可憫恕」，
    係指被告之犯行有情輕法重之情，客觀上足以引起一般人同
    情，處以法定最低刑度仍失之過苛，尚堪憫恕之情形而言。
    查被告本案持有上開槍枝、子彈固有不該，惟與擁槍自重，
    恃槍為非作歹之徒相比，主觀惡性及犯罪所生之危害均顯然
    較低，且被告與配偶吵架後至新竹市○區○○路0號國軍新竹地
    區醫院前對空開槍，雖已經造成實害，但是屬一時欠缺考慮
    而為，於犯後並主動投案，將上開槍枝繳交供警扣案，並與
    高嘯威達成和解，賠償高嘯威所受損害完畢，有本院和解筆
    錄、LINE對話紀錄在卷可佐（見本院卷第79頁、第91頁至第
    94頁），犯後態度誠屬良好，並可見被告之悔意，佐以被告
    除本案之外別無其他犯罪科刑紀錄，有臺灣高等法院被告前
    案紀錄表附卷可據，素行尚可，綜合考量上開各節，若逕對
    被告論以所犯非法持有非制式手槍罪之法定最低本刑，即5
    年以上有期徒刑，尚嫌過重，而有情輕法重之憾，爰依刑法
    第59條之規定，就其所犯之罪，酌量減輕其刑，以使輕重得
    宜。
　㈤爰以行為人之責任為基礎，審酌被告未經許可而非法持有具
    有殺傷力之非制式手槍及子彈，對社會治安造成潛在威脅，
    並恣意使用造成高嘯威財產法益無辜受害，所為實無足取，
    本當從重量刑。惟念及被告於非法持有槍、彈之期間，除前
    揭行為外，並未將本案槍彈供作其他非法目的使用，於犯後
    並完全坦承犯行，配合查緝主動繳交上開槍枝扣案，顯有悔
    意，復與高嘯威達成和解，得高嘯威之宥恕，再經審酌前已
    敘及各情後，及兼衡被告非法持有本案槍彈之數量、種類，
    被告之生活狀況、智識程度、素行等一切情狀後，量處如主
    文所示之刑，並諭知易服勞役之折算標準。
　㈥查本案扣案之上開槍枝，係為違禁物，應依刑法第38條第1 
    項規定，宣告沒收。而被告已擊發之子彈，業已失其原有子
    彈之完整結構及效能，已不具子彈違禁物之性質，爰不予宣
    告沒收。
參、公訴不受理部分：
    公訴意旨認被告在犯罪事實中敘及之時、地，持上開槍枝發
    射子彈，致子彈穿入高嘯威住處之玻璃窗、窗簾及天花板，
    而涉犯刑法第354條之毀損罪嫌部分，按告訴乃論之罪，告
    訴人於第一審辯論終結前，得撤回其告訴；又告訴經撤回者
    ，應諭知不受理之判決，且得不經言詞辯論為之，刑事訴訟
    法第238條第1項、第303條第3款、第307條分別定有明文。
　　而上開毀損罪嫌依刑法第357條規定，須告訴乃論，茲高嘯
    威已具狀撤回其告訴，有聲請撤回告訴狀在卷可按（見本院
    卷第77頁），揆諸上開說明，就被告被訴毀損罪嫌部分，爰
    不經言詞辯論，逕行諭知不受理之判決。
據上論斷，應依刑事訴訟法第299條第1項前段、第303條第3款、
第307條，判決如主文。
本案經檢察官黃依琳提起公訴，檢察官黃翊雯到庭執行職務。
中　　華　　民　　國　　110 　年　　12　　月　　30　　日
                  刑事第四庭  審判長法　官　陳健順
                                    法  官  郭哲宏
                                    法　官　楊祐庭
以上正本證明與原本無異。
如不服本判決應於收受本判決後20日內向本院提出上訴書狀，上
訴書狀應敘述具體理由。上訴書狀未敘述上訴理由者，應於上訴
期間屆滿後20日內補提理由書狀於本院(均須按他造當事人之人
數附繕本 )「切勿逕送上級法院」。 
中　　華　　民　　國　　110 　年　　12　　月　　30　　日
                                    書記官  陳紀語
附錄本案論罪科刑法條：
槍砲彈藥刀械管制條例第7條
未經許可，製造、販賣或運輸制式或非制式火砲、肩射武器、機
關槍、衝鋒槍、卡柄槍、自動步槍、普通步槍、馬槍、手槍或各
類砲彈、炸彈、爆裂物者，處無期徒刑或七年以上有期徒刑，併
科新臺幣三千萬元以下罰金。
未經許可，轉讓、出租或出借前項所列槍砲、彈藥者，處無期徒
刑或五年以上有期徒刑，併科新臺幣一千萬元以下罰金。
意圖供自己或他人犯罪之用，而犯前二項之罪者，處死刑或無期
徒刑；處徒刑者，併科新臺幣五千萬元以下罰金。
未經許可，持有、寄藏或意圖販賣而陳列第一項所列槍砲、彈藥
者，處五年以上有期徒刑，併科新臺幣一千萬元以下罰金。
意圖供自己或他人犯罪之用，以強盜、搶奪、竊盜或其他非法方
法，持有依法執行公務之人所持有之第一項所列槍砲、彈藥者，
得加重其刑至二分之一。
第一項至第三項之未遂犯罰之。